臺灣高等法院刑事裁定
111年度毒抗字第775號
抗  告  人 
即  被  告  施伯璟



上列抗告人因違反毒品危害防制條例案件，不服臺灣士林地方法
院中華民國111年8月8日裁定（111年度毒聲字第367號），提起
抗告，本院裁定如下：
    主  文
抗告駁回。
    理  由
一、原裁定意旨略以：抗告人即被告施伯璟基於施用第二級毒品
    之犯意，於民國111年6月16日下午某時內，在臺北市○○區○○
    街000巷0號4樓住處內，以玻璃球燒烤施用第二級毒品甲基
    安非他命(下稱甲基安非他命)1次，嗣為警於翌日持搜索票
    至前開住處執行搜索查獲，並採集其尿液送驗，結果呈現安
    非他命、甲基安非他命陽性反應，爰依檢察官之聲請，裁定
    將抗告人送勒戒處所施以觀察、勒戒等語。
二、抗告意旨略以：抗告人母親因眼疾視力剩下0.1不良於行，
    生活無法自理，且領有重度身障證明，只能由抗告人照顧母
    親，打理每日三餐及家中雜事，故提出抗告，申請較為有利
    之緩起訴附命戒癮治療。抗告人前案已直接裁定較激烈之觀
    察勒戒，並未予以附命戒癮治療，本次案件未予調查，審酌
    為附完成戒癮治療之緩起處遇是否適當，卻直接聲請觀察勒
    戒，不行使裁量權，不禁懷疑是否合於比例原則、平等原則
    等語，指謫原裁定不當。
三、按現行毒品危害防制條例第24條第1項，採行「觀察、勒戒
    」與「緩起訴之戒癮治療」並行之雙軌模式。「觀察、勒戒
    」程序，係針對受處分人所為保安處分，目的在戒除行為人
    施用毒品身癮及心癮，以達教化與治療之目的，其立法意旨
    在幫助施用毒品者戒毒，性質上為一療程，而非懲罰，並屬
    強制規定；「緩起訴之戒癮治療」，係由檢察官審酌個案情
    形，依毒品危害防制條例第24條規定，改以緩起訴處分方式
    轉介施用毒品者前往醫療院所治療。是否給予被告為附命完
    成戒癮治療之緩起訴處分，事屬刑事訴訟法第253條之1第1
    項及第253條之2第1項第6款特別賦予檢察官之職權，並無「
    緩起訴之戒癮治療」應優先於「觀察、勒戒」的強制規定，
    除檢察官審酌個案情形，依同條例第24條第1項為附命完成
    戒癮治療之緩起訴處分外，凡經檢察官聲請法院裁定將被告
    送勒戒處所觀察、勒戒者，法院僅得就其聲請審查被告是否
    有施用毒品之行為，以及被告是否為「初犯」或「3年後再
    犯」（修正毒品危害防制條例第20條參照）而為准駁之裁定
    ，並無自由斟酌改以其他方式替代或得以其他原因免予執行
    之權，法院原則上應尊重檢察官職權之行使，僅就檢察官之
    判斷有無違背法令、事實認定有誤或其他重大明顯瑕疵，予
    以有限之低密度審查。經查：
　　㈠抗告人上開施用甲基安非他命之行為，業據抗告人於警詢
      及偵查時坦承不諱，且抗告人為警查獲時所採集尿液送驗
      結果，確呈安非他命暨甲基安非他命之陽性反應，有臺北
      市政府警察局偵辦毒品案件尿液檢體委驗單、臺灣尖端先
      進生技醫藥股份有限公司於111年7月12日出具之濫用藥物
      檢驗報告等附卷可稽，上開檢驗係以氣相/液相層析質譜
      儀分析法為確認，出現偽陽性反應之機率極低，該檢驗結
      果當為真實可信，足以佐證抗告人之任意性自白確與事實
      相符，是抗告人有施用第二級毒品之事實，至為明確。又
      抗告人前因施用毒品案件，經法院裁定送觀察、勒戒後，
      認無繼續施用毒品之傾向，於106年10月17日執行完畢釋
      放出所，由檢察官為不起訴處分確定，於107年間，又因
      施用毒品案件，經法院判處罪刑確定，此後即未再受有觀
      察勒戒或強制戒治等情，有本院被告前案紀錄表可按。本
      件施用第二級毒品之行為時間，距離前揭觀察、勒戒執行
      完畢釋放後已逾3年，是原審依檢察官之聲請，據以裁定
      觀察、勒戒，按上規定，並無不合。至原裁定主文雖漏載
      觀察、勒戒之期間不得逾2月，因與結果不生影響，基於
      無害違誤，本院就此予以補充即可。
　　㈡抗告人雖以前詞指摘原裁定不當。惟毒品危害防制條例觀
      察、勒戒之規定，係一種針對受處分人將來之危險所為預
      防、矯正措施之保安處分，目的係為斷絕施用毒品者之身
      癮及心癮，屬強制規定，除檢察官審酌個案情形，依同法
      第24條第1項為附命完成戒癮治療之緩起訴處分，或於同
      法第21條第1項所稱犯同條例第10條之罪者，於犯罪未發
      覺前，自動向行政院衛生署（改制為衛生福利部）指定之
      醫療機構請求治療，醫療機構免將請求治療者送法院或檢
      察機關之情形，可排除適用外，凡經檢察官聲請，法院僅
      得依法裁定令入勒戒處所觀察、勒戒，以查其是否仍有施
      用毒品傾向，並據以斷定幫助受處分人徹底戒毒之方法，
      法院尚無自由斟酌以其他方式替代之權，亦無從以受處分
      人之個人或家庭等因素而免予執行之餘地。本件抗告人既
      未曾於犯罪未發覺前，主動接受醫療機構治療，自難認有
      毒品危害防制條例第21條適用之餘地。又是否給予為附命
      完成戒癮治療之緩起訴處分，為刑事訴訟法第253條之1第
      1項及第253條之2第1項第6款賦予檢察官之職權，法院原
      則上應尊重檢察官職權之行使，僅就檢察官之判斷有違背
      法令、事實認定有誤或其他裁量重大明顯瑕疵等事項，予
      以有限之低密度審查，檢察官就此裁量權之行使，苟無濫
      用或不當情形，自不得任意指為違法。查，抗告人前於10
      6年間因施用毒品案件，經過觀察、勒戒程序執行完畢，
      但對毒品仍有相當依賴性，自我克制能力薄弱，才又會於
      107年又再犯施用毒品罪，業經檢察官於聲請書上敘明，
      可見檢察官已斟酌被告之個案情節，認為抗告人並不適於
      機構外之戒癮治療處遇，才據以擇定為機構內之觀察、勒
      戒處遇，是檢察官裁量權之行使，難認有何明顯違背法令
      、認定事實有誤或其他重大明顯瑕疵之處，按上說明，本
      院自予以尊重，無由逕以其他處遇替代。至抗告人其餘所
      稱個人之家庭事由，核與觀察、勒戒之審酌事由無涉　
四、綜上所述，抗告人以前詞指謫原裁定不當，並無理由，本件
    抗告應予駁回。
據上論斷，應依刑事訴訟法第412條，裁定如主文。　
中　　華　　民　　國　　111 　年　　10　　月　　27　　日
                  刑事第二十一庭審判長法　官  林怡秀
                                      法　官  楊志雄
                                      法　官  許泰誠
以上正本證明與原本無異。
不得再抗告。
                                      書記官  朱子勻
中　　華　　民　　國　　111 　年　　10　　月　　27　　日